【裁判字號】    98,上訴,1634
【裁判日期】    981014
【裁判案由】    公共危險
【裁判全文】
臺灣高等法院臺中分院刑事判決        98年度上訴字第1634號
上  訴  人
即  被  告  丙○○
上列上訴人因公共危險案件，不服臺灣臺中地方法院九十八年度
訴字第一○○一號中華民國九十八年六月二十三日第一審判決（
起訴案號：臺灣臺中地方法院檢察署九十八年度撤緩偵字第五七
號），提起上訴，本院判決如下：
    主  文
原判決撤銷。
丙○○犯放火燒燬住宅等以外之他人所有物罪，處有期徒刑柒月
，減為有期徒刑月又拾伍日。
    事  實
一、丙○○因到中國大陸地區經商不善返臺，自民國（下同）九
    十二年間起，即因罹患廣泛性焦慮症及憂鬱症而到診所就醫
    ，但始終並未治癒，其所患疾病雖尚未致其「辨識其行為違
    法」或「依其辨識而行為」之能力，有顯著降低之情形，但
    平常仍會認為遭人看不起，而有失眠、情緒低落、胸悶、憤
    怒、頭痛及憂鬱等精神官能症狀。嗣於九十六年四月十六日
    下午四時五十五分許，丙○○因懷疑其前妻丁○○係因另結
    新婚而不接聽其電話，而其鄰居友人戴基銘前來規勸丙○○
    不要與人鬥氣時，所言：「你不是說你老婆一個禮拜就要回
    來？」一語，又被丙○○認係嘲諷，丙○○受此刺激，情緒
    失控，竟在臺中縣后里鄉○○路二八八巷底（靠近甲后路二
    九○號旁），以燃燒紙杯引燃之方式，放火燒燬其前妻丁○
    ○所有之車牌號碼ＴＪＦ－７８５號機車１輛，有引燃旁邊
    房屋之虞，致生公共危險。
二、案經臺中縣警察局大甲分局報請臺灣臺中地方法院檢察署檢
    察官偵查起訴。
    理  由
一、按「被告以外之人於審判外之陳述，雖不符前四條之規定，
    而經當事人於審判程序同意作為證據，法院審酌該言詞陳述
    或書面陳述作成時之情況，認為適當者，亦得為證據」、「
    當事人、代理人或辯護人於法院調查證據時，知有第一百五
    十九條第一項不得為證據之情形，而未於言詞辯論終結前聲
    明異議者，視為有前項之同意」，此於刑事訴訟法第一百五
    十九條之五定有明文。本案下列所引用之被告以外之人於審
    判外之言詞及書面陳述證據，業經本院於審理期日踐行調查
    證據程序，而檢察官及被告均不爭議其證據能力。本院審酌
    各該言詞陳述或書面陳述作成時之情況，認以之為證據均屬
    適當者，爰均採為證據。
二、本案上訴人即被告丙○○（以下簡稱為被告）於偵訊、原審
    及本院審理時，均已坦承確有前揭犯行，並經證人戴基銘於
    司法警察調查時陳述被告犯情明確，復有臺中縣消防局火災
    原因調查報告書、火場勘查現場位置圖，及現場照片在卷足
    稽。另經原審法院赴現場履勘結果，亦認被告上開放火之地
    點，與旁邊以磚造牆壁惟有木造邊緣之房屋相距不遠，有引
    燒該房屋之虞，此情亦有原審法院履勘現場筆錄及現場照片
    在卷可證；被告之上開行為顯有致公共危險。本案被告之犯
    罪事證明確，被告犯行洵堪認定
三、核被告所為，係犯刑法第一百七十五條第一項之罪。又本案
    被告之前因到中國大陸地區經商不善返臺，自九十二年間起
    ，即因罹患廣泛性焦慮症及憂鬱症而到診所就醫，但始終並
    未治癒，其所患疾病雖尚未致其「辨識其行為違法」或「依
    其辨識而行為」之能力，有顯著降低之情形，但平常仍會認
    為遭人看不起，而有失眠、情緒低落、胸悶、憤怒、頭痛及
    憂鬱等精神官能症狀，此情有臺中縣后里鄉「生和診所」之
    醫師乙○○函送本院之被告病歷資料及書面陳述，以及臺中
    縣石岡鄉「清海醫院」之診斷證明書一件在卷可稽。雖被告
    所患上開疾病尚未致其「辨識其行為違法」或「依其辨識而
    行為」之能力，有顯著降低之情形，但被告平常既會自認遭
    人看不起，而有失眠、情緒低落、胸悶、憤怒、頭痛及憂鬱
    等精神官能症狀，此次亦係因為懷疑其前妻丁○○另結新婚
    而不接聽其電話，又誤認證人戴基銘前來規勸之時所言：「
    你不是說你老婆一個禮拜就要回來？」一語，係屬嘲諷，而
    致情緒失控，才為本案犯行，由其犯罪情狀為客觀觀察，可
    認縱科以最低度刑仍嫌過重，其犯罪之情狀不無可憫，應依
    刑法第五十九條之規定減輕其刑。
四、原判決就被告上開所犯予以論罪科刑，固屬有見，惟原判決
    未及審酌臺中縣后里鄉「生和診所」之醫師乙○○函送本院
    之被告病歷資料及書面陳述，以及臺中縣石岡鄉「清海醫院
    」之診斷證明書，而未依刑法第五十九條之規定減輕被告之
    刑罰，此部分尚有未洽。是本案被告之上訴為有理由，應由
    本院將原審判決予以撤銷改判。爰審酌被告為本件犯罪前未
    有犯罪前科、及其犯罪動機、所生損害，及犯後坦承犯行等
    一切情狀，量處有期徒刑七月。又被告犯罪時間係在九十六
    年四月二十四日以前，所犯依據「中華民國九十六年罪犯減
    刑條例」第二條第一項第三款之規定，應減其刑罰二分之一
    ，爰減為有期徒刑三月又十五日。
五、據上論斷，應依刑事訴訟法第三百六十九條第一項前段、第
    三百六十四條、第二百九十九條第一項前段、刑法第一百七
    十五條第一項、第五十九條、「中華民國九十六年罪犯減刑
    條例」第二條第一項第三款、第七條，判決如主文。
本案經檢察官甲○○到庭執行職務。
中    華    民    國    98    年    10    月    14    日
            刑事第三庭   審判長法  官   王  增  瑜
                               法  官   梁  堯  銘
                               法  官   廖  柏  基
以上正本證明與原本無異。
如不服本判決應於收受送達後十日內向本院提出上訴書狀，其未
敘述上訴之理由者，並得於提起上訴後十日內向本院補提理由書（
均須按他造當事人之人數附繕本）「切勿逕送上級法院」。
                               書記官   曾  煜  智
中    華    民    國    98    年    10    月    14    日
附錄論罪科刑法條
刑法第一百七十五條第一項
放火燒燬前二條以外之他人所有物，致生公共危險者，處一年以
上七年以下有期徒刑。


司法院資訊處製作；財團法人民間司法改革基金會備份。
